臺灣臺南地方法院柳營簡易庭民事判決
111年度營簡字第100號
原      告  創鉅有限合夥

法定代理人  迪和股份有限公司

上  一  人
法定代理人  陳鳳龍  


訴訟代理人  王安琪  
            白苡琳  
被      告  洪玉庭  
            魏素娥  

上  一  人
訴訟代理人  張雯峰律師
            奚淑芳律師
            吳書榮律師
上列當事人間請求給付買賣價金事件，經本院於民國111年7月20
日言詞辯論終結，判決如下：
    主  文
原告訴之訴駁回。
訴訟費用由原告負擔。
    事實及理由
一、原告主張：被告洪玉庭於民國110年1月2日邀同被告魏素娥
    為連帶保證人，與原告簽定中古機車分期付款買賣契約，以
    總價新臺幣（下同）149,040元向原告售後買回車牌號碼000
    -0000之中古機車（下稱系爭機車），約定自原告撥付其買
    受系爭機車價款之日予被告洪玉庭之次月起，每月為1期，
    共分36期分期給付，每期為應付4,140元，且因系爭機車現
    已由被告洪玉庭直接占有，均同意以現況交車（下稱系爭契
    約）。依系爭契約第7條第1款約定，債務人如未依約定清償
    債務，即喪失分期償還之利益，原告得不經通知逕行要求立
    即清償全部債務，及對到期未付之各期款項，另請求按週年
    利率百分之20計算之遲延利息。系爭契約除有經被告簽名，
    並有經原告審查人員電話徵審，並於對保時查詢被告身分核
    對無訛，始於110年1月8日將買賣價金匯入被告洪玉庭名下
    中華郵政股份有限公司（下稱中華郵政）三重正義郵局之帳
    戶（下稱系爭帳戶），詎被告洪玉庭於110年2月10日（即首
    應還款日）後，僅繳納5期，自110年7月10日起未再依約清
    償，依約喪失期限利益，迄今尚積欠原告128,340元【計算
    式：149,040元－4,140元×5期＝128,340元】，及自110年7月1
    0日起至清償日止，按週年利率百分之16計算之利息（本院
    按：依110年7月20日施行民法第205條之規定，約定利率，
    超過週年百分之16者，超過部分之約定，無效）。被告洪玉
    庭雖稱系爭帳戶係訴外人及其女黃羿賢使用，為一變態事實
    ，應舉證證明有經他人冒用，且被告洪玉庭至少有授權之外
    觀，應負表見代理之責。又被告魏素娥為連帶保證人，亦應
    負連帶清償責任等語。為此，依系爭契約即買賣及連帶保證
    之法律關係，提起本件訴訟等語。並聲明：被告應連帶給付
    原告128,340元，及自110年7月10日起至清償日止，按週年
    利率百分之16計算之利息。
二、被告則以：
　㈠被告洪玉庭部分：否認與原告間有何債權債務關係。系爭契
    約上「洪玉庭」之簽名並非伊親簽，且未曾接到任何原告審
    查人員的徵審電話。系爭帳戶是黃羿賢帶伊去辦理的，存摺
    放在抽屜，密碼黃羿賢都知道。伊住在臺南市○○區○○00號，
    黃羿賢住在內角82號，本來黃羿賢住在臺北，是因為疫情回
    來約1年左右，離開後就聯絡不上了。伊沒有收到過原告的
    繳款通知，也沒有繳款過等語置辯。並聲明：原告之訴駁回
    。
　㈡被告魏素娥部分：否認系爭契約及其上簽名之真正，應由原
    告負舉證責任。蓋系爭契約簽立之日為110年1月2日，斯時
    被告魏素娥人在境外，至110年3月3日始返臺。觀系爭契約
    「洪玉庭」、「魏素娥」簽名筆跡相彷，應為同一人書寫，
    被告洪玉庭前為被告魏素娥配偶之看護，上開簽名疑似為黃
    羿賢偽造，就此部分，被告魏素娥業已另對黃羿賢提出刑事
    偽造文書等告訴，現分別由臺灣嘉義地方檢察署及臺灣臺南
    地方檢察署檢查官偵查中等語置辯。並聲明：⒈原告之訴駁
    回；⒉如受不利判決，願供擔保請准宣告免為假執行。
三、得心證之理由：
  ㈠按當事人主張有利於己之事實者，就其事實有舉證之責任，
    民事訴訟法第277條定有明文，如係由原告主張權利者，應
    先由原告負舉證之責，若原告先不能舉證，以證實自己主張
    之事實為真實，則被告就其抗辯事實即令不能舉證，或其所
    舉證據尚有疵累，亦應駁回原告之請求（最高法院17年上字
    第917號判例意旨參照）。次按，私文書之真正，他造當事
    人有爭執者，舉證人應負證明其真正之責，此觀民事訴訟法
    第357條之規定自明。又同法第358條關於私文書經本人或其
    代理人簽名、蓋章或按指印者推定為真正之規定，須其簽名
    、蓋章或按指印係本人或其代理人為之，在當事人間已無爭
    執或經舉證人證明者，始得適用（最高法院71年度台上字第
    2635號判決意旨參照）。本件原告提出之系爭契約，被告均
    否認有於其上簽名，業如前述，依前開說明，自應由原告就
    系爭契約及其上簽名為真乙節先負有舉證責任，始能採認為
    審理之證據，惟就此部分，原告並未舉證以實其說，亦無聲
    請其他證據調查，自難為其有利之認定。據此，已難認系爭
    契約有何實質證據力可言。
　㈡原告固有提出系爭機車行車影本、系爭帳戶存摺影本、撥款
    資料列印、審查照會錄音檔及譯文各1份、繳款通知函及繳
    款單影本等證為據（見本院卷第47頁至第61頁、第149頁至
    第173頁）。按認定事實所憑之證據，固不以直接證據為限
    ；凡先綜合其他情狀，證明某事實，再由某事實為推理的證
    明應證事實，該證明某事實之間接證據，自包括在內（最高
    法院96年度台上字第1131號、92年度台上字第1499號判決意
    旨參照）。且觀中華郵政三重正義郵局覆本院被告洪玉庭名
    下帳戶110年1月1日至111年5月1日之客戶歷史交易清單，確
    可見原告有於110年1月8日匯款112,800元至系爭帳戶（見本
    院卷第131頁），與原告提出撥款資料中扣除相關費用之撥
    款金額相符（見本院卷第49頁）；然金融帳戶之使用人，本
    未必為帳戶申請名義人本人，雖現今社會，一般人向金融機
    構申請開設帳戶並無特殊限制，但本件並非如刑事幫助詐欺
    或違反洗錢防制法案件，將金融帳戶出售或出借予不熟識、
    不相識之人，以製造金流斷點、隱匿犯罪所得，藉此換取對
    價之行為，實則，因債信不良考量而未以本人名義開設金融
    帳戶，或在家人間彼此借用、共用金融帳戶使用之情形，民
    間仍不能謂為少見，衡以被告洪玉庭為50年出生，已超過六
    旬之人（見本院卷第99頁），對金融交易操作之認識及警戒
    心本不若於一般人，其與黃羿賢為母女關係，復存有一定之
    信賴，自不能與出售出借帳號以換取對價之情類比。本院考
    量上情，認本件被告洪玉庭抗辯應未達原告主張，身分遭冒
    用為一周知變態事實之程度（見本院卷第113頁），至多使
    本院適度減輕原告之舉證責任，尚不生舉證責任之轉換。況
    縱有上開匯款交易紀錄存在，亦僅能證明原告與「系爭帳戶
    之使用人」間有金錢往來，而金錢交付之原因本屬多端，或
    為贈與、或為互易、或為抵償他項債務，在系爭契約之證據
    力業經排除之前提下，自不能謂一旦有金錢之交付，即得推
    論交付及接受金錢之雙方背後之原因關係為何，而逕認原告
    主張為真。
　㈢再依原告提出之證據，可知本件買賣價金分期給付之繳款單
    據之寄送地址均為「臺南市○○區○○00號（見本院卷第145頁
    至第173頁）」，然被告洪玉庭自陳本人之住所為「臺南市○
    ○區○○00號」，與其戶籍籍設相符（見本院卷第99頁），另
    內角82號在內角74號隔壁，黃羿賢本來住在臺北，因疫情關
    係回臺南時在110年間回來暫住於該址等語（見本院卷第180
    頁至第181頁）。是縱原告主張本件售後買回之分期買賣，
    曾有經買受人繳付5期之分期款，亦無從證明實際上收受繳
    款單及繳付費用之人為何人，據以推論契約存在於何人之間
    。此參以被告洪玉庭於本院111年4月13日審理時稱黃羿賢約
    7、8個月前離開臺南等語（見本院卷第94頁），回推時間大
    約為110年7、8月間，適與原告主張本件分期付款係自110年
    7月起未再繳付之時點恰好相合（見司促卷第11頁）。復觀
    原告提出系爭契約之審查照會錄音檔及譯文等相關資料，其
    中照會被告洪玉庭之電話號碼為0000000000號，照會被告魏
    素娥之電話號碼為0000000000號，照會時間為110年1月5日
    下午（見本院卷第51頁、第57頁、第145頁）。然被告洪玉
    庭辯稱伊使用之手機門號為0000000000號，與本院依職權查
    得門號之用戶姓名一致，現仍啟用中（見本院卷第104頁）
    ；反觀原告所提審查照會之門號，0000000000號查無110年1
    月5日之使用人，0000000000號於110年1月間之用戶姓名則
    為訴外人黃皓維即黃羿賢之子、被告洪玉庭之孫（見本院卷
    第105頁至第106頁、第109頁、第133頁），遑論細繹原告提
    出之照會電話錄音譯文中，經詢可否留下其他聯絡人之電話
    時，該自稱洪玉庭之人先稱聯絡人為姪子、後稱孫子，復改
    稱其女與其孫共用同一手機門號等語（見本院卷第53頁至第
    55頁），其言詞閃爍、前後矛盾甚明。再參諸被告魏素娥提
    出及本院依職權查詢之入出境紀錄，可見被告魏素娥於109
    年8月20日出境，於110年3月3日入境，期間皆在境外（見本
    院卷第85頁、第19頁），豈有使用用戶名為黃皓維之電話號
    碼接受原告照會審查，或親自於110年1月2日在系爭契約簽
    名擔任連帶保證人之可能？被告魏素娥既已否認上開證據為
    真（見本院卷第81頁），自應亦由原告就上開電話錄音內容
    之通話人再負舉證責任，惟原告除提出該錄音光碟外，亦未
    能再聲請其他證據調查，仍難謂原告已盡其應盡之舉證責任
    。綜上諸證，應堪認被告洪玉庭稱系爭帳戶係黃羿賢使用，
    及被告魏素娥辯稱系爭契約係黃羿賢偽造等語，尚非乏據，
    換言之，兩造間並無意思表示合致或有契約關係存在。且黃
    羿賢（或被告以外之訴外人）偽造被告簽名向原告辦理中古
    機車分期付款買賣，實為一不法侵害行為，被告洪玉庭僅被
    動接受匯款至其名下帳戶，並非有對原告表現授權之外觀或
    有反對之機會，基此，亦無成立表見代理之可能（本院按：
    此外保證契約尚須從屬於主債務，但原告已未能證明被告洪
    玉庭與其有成立契約，保證關係亦失所附麗，於此不贅）。
    從而，原告主張，均無足採，自無從依買賣及連帶保證之法
    律關係，請求被告連帶給付。
四、綜上所述，原告主張被告洪玉庭邀同被告魏素娥為為連帶保
    證人，與原告簽定中古機車分期付款買賣契約，請求被告連
    帶給付買賣價金及法定遲延利息，舉證尚有未盡，尚難為其
    有利之認定。原告請求，為無理由，應予駁回。
五、本件事證已臻明確，兩造其餘攻擊防禦方法及舉證，核與判
    決結果均無影響，爰不另一一論述。
六、據上論結，本件原告之訴為有理由，依民事訴訟法第436條
    第2項、第78條，判決如主文。　　
中　　華　　民　　國　　111 　年　　8 　　月　　10　　日
                  柳營簡易庭    法  官  徐安傑
以上正本係照原本作成。
如不服本判決，應於判決送達後20日內，向本院提出上訴狀並表
明上訴理由，如於本判決宣示後送達前提起上訴者，應於判決送
達後20日內補提上訴理由書（須附繕本）。 
中　　華　　民　　國　　111 　年　　8 　　月　　10　　日
                                書記官  吳昕儒